臺灣桃園地方法院刑事判決
111年度交簡上字第225號
上  訴  人  臺灣桃園地方檢察署檢察官  
被      告  梁景茗



上列上訴人因被告過失傷害案件，不服本院中華民國111年5月31
日所為110年度桃交簡字第2654號第一審刑事簡易判決（聲請簡
易判決處刑案號：110年度偵字第17413號），提起上訴，本院管
轄之第二審合議庭判決如下：
    主  文
原判決撤銷。
梁景茗犯過失傷害罪，處有期徒刑貳月，如易科罰金，以新臺幣
壹仟元折算壹日。
    事  實
梁景茗於民國109年11月21日晚間11時8分許，駕駛車牌號碼000-
0000號自用小客貨車，沿桃園市八德區中山路由北往南方向行駛
，行經該路段與興豐路之交岔路口，欲左轉駛入興豐路時，本應
注意轉彎車應讓直行車先行，而依當時天候晴、夜間有照明、柏
油路面乾燥無缺陷、道路無障礙物、視距良好等情狀，並無不能
注意之情事，竟疏未注意禮讓直行車先行，貿然左轉彎，適有徐
榮宏騎乘車牌號碼000-0000號普通重型機車搭載郭珈丞，沿中山
路由南往北方向直行駛至上開路口，見狀閃避不及，兩車發生碰
撞，徐榮宏、郭珈丞因而人車倒地，郭珈丞受有左髖臼骨折、左
股骨頭骨折併脫臼、左股骨頸骨折、左膝右大腿撕裂傷、股骨頸
骨折併股骨頭部骨壞死、左側髖關節股骨頭壞死症併人工關節置
換術後、長短腳等傷害。嗣梁景茗肇事後，於有犯罪偵查權限之
公務員發覺前，自首並接受裁判。
    理  由
一、認定犯罪事實所憑之證據及理由
　　㈠上開犯罪事實，業據被告梁景茗於警詢、檢察事務官詢問
      、原審訊問、本院準備程序及審理時均坦承不諱（臺灣桃
      園地方檢察署110年度偵字第17413號卷【下稱偵卷】第7
      至10、103至105頁；本院110年度桃交簡字第2654號卷【
      下稱本院桃交簡卷】第48、82頁；本院111年度交簡上字
      第225號卷【下稱本院簡上卷】第56、57、107頁），核與
      證人即告訴人郭珈丞、證人徐榮宏於警詢時證述之情節相
      符（偵卷第19至23、35至38頁），並有桃園市政府警察局
      八德分局道路交通事故現場圖、道路交通事故調查報告表
      ㈠㈡、現場暨車輛照片、行車紀錄器錄影畫面擷圖、國軍桃
      園總醫院附設民眾診療服務處診斷證明書、高雄市立大同
      醫院診斷證明書、高雄市立旗津醫院診斷證明書、公路監
      理電子閘門資料及車輛詳細資料報表在卷可稽（偵卷第41
      、43、59至63、69至73、77至93頁；本院桃交簡卷第91頁
      ），足認被告前揭任意性自白與事實相符，可以採信。
　　㈡按汽車行駛至交岔路口，轉彎車應讓直行車先行，道路交
      通安全規則第102條第1項第7款定有明文。查被告既有考
      領小型車普通駕駛執照，有公路監理電子閘門資料在卷可
      佐（偵卷第71頁），對於前開規定當知之甚詳，其駕車上
      路自應予遵守。而依道路交通事故調查表㈠及現場照片所
      示（偵卷第61、79至83頁），案發當時為天候晴、夜間有
      照明、柏油路面乾燥無缺陷、道路無障礙物、視距良好等
      情形，客觀上無不能注意之情事。詎被告行經桃園市八德
      區中山路與興豐路之交岔路口欲左轉時，已可見案外人徐
      榮宏騎車搭載告訴人在其左前方出現，此有行車紀錄器錄
      影畫面擷圖存卷可查（偵卷第77頁），被告既為轉彎車，
      竟疏未注意禮讓直行車先行即貿然左轉，而肇致本案車禍
      事故，被告確有違反上開注意義務之過失甚明。
　　㈢又告訴人於109年11月22日急診住院，經診斷受有左髖臼骨
      折、左股骨頭骨折併脫臼、左股骨頸骨折、左膝右大腿撕
      裂傷等傷害，此有國軍桃園總醫院附設民眾診療服務處診
      斷證明書在卷可參（偵卷第43頁），被告復於110年2月19
      日就診時，經診斷受有股骨頸骨折併股骨頭部骨壞死之傷
      害，嗣於110年5月19日就診時，經醫師診斷受有左側髖關
      節股骨頭壞死症併人工關節置換術後、長短腳（右腳長90
      公分、左腳長91公分）等傷害，亦有高雄市立大同醫院診
      斷證明書及高雄市立旗津醫院診斷證明書在卷可佐（偵卷
      第41頁；本院桃交簡卷第91頁）；再酌以被告因本案車禍
      事故受有左髖臼骨折、左股骨頭骨折併脫臼、左股骨頸骨
      折、左膝右大腿撕裂傷等傷害，依此等傷勢一般惡化情形
      ，非常可能會造成股骨頸骨折併股骨頭部骨壞死、左側髖
      關節股骨頭壞死症併人工關節置換術後、長短腳等傷勢，
      此有高雄市立旗津醫院111年10月7日高醫津管字第111070
      1943號函、高雄市立大同醫院111年10月21日高醫同管字
      第1110504302號函暨所附就醫案件回覆表（本院交簡上卷
      第73、79至81頁）附卷可憑，堪認被告所受此部分傷勢係
      因本案車禍事故所造成，是被告之過失行為與告訴人之前
      揭傷害結果間，自具有相當因果關係。
　　㈣綜上所述，本案事證明確，被告犯行堪以認定，應依法論
      科。
二、論罪科刑及撤銷改判之理由
　　㈠核被告所為，係犯刑法第284條前段之過失傷害罪。
　　㈡被告肇事後，於有偵查犯罪權限之公務員知悉肇事人姓名
      前，即向據報前往處理之警員當場承認其為肇事人，有桃
      園市政府警察局八德分局八德交通分隊道路交通事故肇事
      人自首情形紀錄表在卷可按（偵卷第49頁），嗣被告亦未
      逃避接受裁判，則被告對於未發覺之罪自首而接受裁判，
      爰依刑法第62條前段規定，減輕其刑。
　　㈢原審認被告罪證明確，予以論罪科刑，固非無見。惟查：
      告訴人於本案車禍事故後，除109年11月22日就醫而於109
      年12月4日由診治醫師所出具診斷證明書載有「左髖臼骨
      折、左股骨頭骨折併脫臼、左股骨頸骨折、左膝右大腿撕
      裂傷」外，其所提高雄市立大同醫院、高雄市立旗津醫院
      醫師於110年2月19日、110年5月20日出具之診斷證明書記
      載告訴人傷勢為「股骨頸骨折併股骨頭部骨壞死」、「左
      側髖關節股骨頭壞死症併人工關節置換術後、長短腳」，
      先後傷勢核屬同一車禍事故所造成，業如前述，原審僅依
      國軍桃園總醫院附設民眾診療服務處診斷證明書，認定告
      訴人所受傷害為左髖臼骨折、左股骨頭骨折併脫臼、左股
      骨頸骨折、左膝右大腿撕裂傷，是原審認定之事實尚未臻
      詳適。又檢察官上訴意旨略以：告訴人受有長短腳傷勢，
      迄今仍須定期復建，精神上亦受有極大痛苦，原審量刑顯
      然過輕而有未當等語。按刑事審判之量刑，旨在實現刑罰
      權之分配正義，故法院對科刑判決之被告量刑，應符合罪
      刑相當原則，使罰當其罪，以契合人民之法律感情；此於
      刑法第57條明定科刑時應審酌一切情狀，尤應注意該條所
      列各款情形，以為科刑輕重之標準；又量刑輕重與否，固
      屬實體法上賦予法院得為自由裁量之事項，惟法院行使此
      項職權時，除應審查被告是否符合法定要件外，仍應受比
      例原則與平等原則等一般法律原則之支配，以期達成客觀
      上之適當性、相當性與必要性之價值要求；若違反比例原
      則、平等原則時，自有濫用裁量權之違法。查原審認定告
      訴人所受之傷勢既有違誤，可見原審量刑時審酌「被害人
      所受傷勢之程度」之量刑基礎已有變動，依被告過失情節
      及所生危害，原審僅量處拘役50日，尚與比例原則有悖，
      則檢察官上訴意旨，即為有理由，原審認事既有未洽，檢
      察官上訴亦屬有理，自應由本院予以撤銷改判。
　　㈣爰以行為人之責任為基礎，審酌被告領有駕駛執照並駕車
      上路，本應小心謹慎以維自身及他人之安全，竟疏未注意
      遵守上開交通規則，肇致本案車禍事故，告訴人因而受有
      前揭傷害，犯罪所生損害非輕，所為實不可取；兼衡被告
      犯後坦承犯行，迄今尚未與告訴人達成和解或賠償所受損
      害，犯後態度難認良好；並考量被告前無刑事犯罪紀錄之
      品行、過失情節、告訴人所受傷勢程度，暨被告之智識程
      度及生活狀況等一切情狀，量處如主文所示之刑，並諭知
      易科罰金之折算標準，以資儆懲。
據上論斷，應依刑事訴訟法第455條之1第1項、第3項、第369條
第1項前段、第364條、第299條第1項前段，判決如主文。
本案經檢察官楊挺宏聲請以簡易判決處刑，檢察官孫瑋彤到庭執
行職務。
中　　華　　民　　國　　111 　年　　12　　月　　14　　日
                  刑事第十八庭　　審判長法官　陳囿辰

                                        法官  張英尉

                                        法官　羅文鴻
以上正本證明與原本無異。
不得上訴。
　　　　　　　　　　　　　　　        書記官　林佳穎　　
中　　華　　民　　國　　111 　年　　12　　月　　14　　日
附錄本案論罪科刑法條：
中華民國刑法第284條
因過失傷害人者，處1年以下有期徒刑、拘役或10萬元以下罰金
；致重傷者，處3年以下有期徒刑、拘役或30萬元以下罰金。